【裁判字號】    90,訴,265
【裁判日期】    900724
【裁判案由】    偽造文書
【裁判全文】
臺灣臺中地方法院刑事判決                            九十年度訴字第二六五號
    公  訴  人  台灣台中地方法院檢察署檢察官
    被      告  丙○○
                丁○○
右列被告因偽造文書案件，經檢察官提起公訴（八十八年度偵字第一九一九九號、第
一九二○○號、第一九二○一號、第一九二○二號），本院判決如左：
    主  文
丙○○共同行使偽造私文書，足以生損害於他人，累犯，處有期徒刑肆月，如易科罰
金，以參佰元折算壹日。偽造之如附表一編號一所示公司之印文壹枚、附表二編號一
所示公司及負責人之印文各壹枚、偽刻之該公司及負責人之印章各壹顆，均沒收。
丁○○共同行使偽造私文書，足以生損害於他人，處有期徒刑參月，如易科罰金，以
參佰元折算壹日。偽造之如附表一編號二所示公司之印文壹枚、附表二編號二所示公
司及負責人之印文各壹枚、偽刻之該公司及負責人之印章各壹顆，均沒收。
    事  實
一、丙○○於民國八十三年間，曾因詐欺罪，經本院判處有期徒刑四月，並於八十五
    年九月一日執行完畢，猶不知悔改，復與丁○○均需現金週轉，於八十七年八月
    間，適見設於台中市○○路○段八一號六樓Ｃ室之中福興業有限公司（下簡稱中
    福公司）在報上刊登代辦信用借款之廣告，即分別與該公司聯絡借款事宜，而因
    辦理信用借款需要工作及薪資所得證明，丙○○二人則或無工作或所得額太低，
    均不符合條件，然中福公司之業務員因每代辦成一件借款，可向中福公司領取新
    台幣（下同）一萬五千元不等之佣金，乃向丙○○二人表示借款需要的資料中福
    公司均可負責提供，而丙○○二人均明知中福公司之業務員必以不法之方式為渠
    等取得不實之工作及所得證明，竟仍授權中福公司辦理，而與該些成年之業務員
    基於偽造文書之犯意聯絡，由各承辦之業務員（丙○○二人各由哪位業務員承辦
    已不記得）分別提供丙○○二人之姓名、年籍、身分證字號、住所等資料給中福
    公司業務員陳思惠，再由陳思惠委請一真實姓名年籍均不詳綽號「林先生」之成
    年男子，於不詳時間、地點，同時偽造如附表一所示之各類所得扣繳暨免扣繳
    憑單，並偽刻各該公司之印章一顆，以該偽刻印章在各該扣繳憑單上偽造印文一
    枚，如附表二所示之員工在職證明書，並偽刻各該公司負責人之印章一顆後，
    持各該公司及負責人之偽刻印章，在該證明書上各偽造印文一枚；偽造完成後，
    丙○○二人即於台中市第甲○○用合作社（下簡稱甲○○）之職員戊○○、己○○於如附表一所示之對保時間，前往中福公司對保時，在各承辦業務員之協助下
    ，持該些偽造之扣繳憑單，供戊○○、己○○當場對保，並交付在職證明書及其
    他借款資料給戊○○、己○○帶回甲○○核對辦理，以為行使，甲○○因而准予
    丙○○二人各借款三十萬元，足生損害於該二公司、負責人及甲○○。嗣因中福
    公司為警查獲涉嫌違反公司法規定，進而至甲○○扣取丙○○二人之借款資料，
    始發現上情。
二、案經台中縣警察局烏日分局報請臺灣臺中地方法院檢察署檢察官偵查起訴。
    理  由
一、訊據被告丙○○，對右揭事實坦承不諱，並稱「對保前，中福公司的人有叫我背
  誦任職單位的資料，以應付甲○○人員的詢問，但對保時只有問我收入多少」（
    參本院九十年七月十七日審判筆錄）；質之被告丁○○，固坦承委由中福公司向
    甲○○辦理借款，惟辯稱：不知有偽造扣繳憑單、在職證明書之事。經查，右揭
    事實，業據證人戊○○、己○○於九十年二月二十七日在本院審理中結稱：「我
    們和借款人坐著面對面，他們拿出身分證及扣繳憑單正本出來核對，核對無誤後
    ，正本我們發還，影本我們留下，申請人並在該兩份影本上蓋章，對保沒錯後，
    他們就在授信約定書上簽名蓋章：：：這些文件（指在職證明書及其他借款申請
    書等）是對保同時交給我們的，我們對保完帶回去整理裝公文封內」，及陳思惠
    八十八年二月十日在警訊中證稱：「一般客戶辦理信用貸款，大都無法達到銀行
    的評分標準六十分，我們為了提高申請人職位、年資和全年所得，所以整個公司
    都是利用偽造的扣繳憑單和在職證明提供給客戶辦理信用貸款」等語，此有各該
    筆錄在卷可佐；又本案之其他共同被告辛○○等二十二人（均已結），在本院審
    理中均坦稱：「對保時，中福公司有拿資料叫我們背上面的公司名稱、地址及職
    稱、月薪多少等，以便對保時甲○○人員問我們時可以回答」，此有各該筆錄存
    卷足參，而被告丁○○既以同樣方式辦理借款，中福公司業務員必亦為相同之告
    知，是以被告丁○○辯稱不知中福公司偽造扣繳憑單、在職證書，顯係卸責之詞
    ，不足採信。此外本件並有附表一、二所示之扣繳憑單及在職證書扣案足憑，事
    證已臻明確，被告二人之犯行均應堪認定。
二、被告二人偽造扣繳憑單、員工在職證明，並持向甲○○辦理貸款之行為，足使各
    該扣繳憑單、證書上之公司、負責人受有可能被追訴業務上文書登載不實罪嫌，
    使甲○○受有放款審核錯誤之損害甚明。故核渠二人所為，均係犯刑法第二百十
    六條、第二百十條之行使偽造私文書罪（行使偽造扣繳憑單部分）、第二百十六
    條、第二百十二條之行使偽造特種文書罪（行使員工在職證明書部分），其中偽
    刻印章、偽造印文之行為，均為偽造私文書、特種文書之階段行為，而偽造私文
    書、特種文書之低度行為，均為行使之高度行為吸收，均不另論罪；且被告二人
    均同時犯二罪，均屬一行為觸犯數罪名之想像競合犯，均應從一重之行使偽造私
    文書罪處斷；再被告二人分別與為其辦理借款之中福公司業務員、陳思惠、「林
    先生」有直接、間接之犯意聯絡及行為分擔，均分別與該些人為共同正犯。爰審
    酌被告二人犯後態度尚可，及因是需錢甚急一時失慮而罹刑章等一切情狀，分別
    量處如主文所示之刑，又因刑法第四十一條關於自由刑得易科罰金之規定，於九
    十年一月十日業經修正公布，並於同年月十二日生效施行，依同法第二條第一項
    前段從新從輕之規定，本件均應並諭知易科罰金之折算標準。另被告丙○○於八
    十三年間，曾因詐欺罪，經本院判處有期徒刑四月，並於八十五年九月一日執行
    完畢，此有台灣高等法院被告全國前案紀錄表在卷可按，其受有期徒刑之執行完
    畢後，五年以內再犯本件有期徒刑以上之罪，為累犯，依刑法第四十七條規定，
    應加重其刑；被告丁○○於八十六年間因偽造文書罪，經台灣高等法院台中分院
    判處有期徒刑五月，緩刑三年，並於八十九年七月八日確定，此亦有台灣高等法
    院被告全國前案紀錄表在卷可考，其於該罪緩刑前犯本案，故本案不得為緩刑之
    宣告，附此敘明。偽造之如附表一所示公司之印文各一枚、附表二所示公司及負
    責人之印文各一枚、偽刻之各該公司及負責人之印章各一顆，依刑法第二百十九
    條之規定，均應併予宣告沒收。
據上論斷，應依刑事訴訟法第二百九十九條第一項前段，刑法第二十八條、第二百十
條、第二百十二條、第二百十六條、第五十五條、第二百十九條、第四十七條、第四
十一條第一項前段、第二條第一項前段，罰金罰鍰提高標準條例第一條前段、第二條
，判決如主文。
中      華      民      國    九十      年      七      月    二十四    日
                                        法  官  李  秋  娟
右正本證明與原本無異。
如不服本判決，應於判決送達後十日內向本院提出上訴狀，上訴於臺灣高等法院臺中
分院( 須附繕本 )。
                                        書記官
中      華      民      國    九十      年      七      月    二十四    日
附錄論罪科刑法條
刑法第二百十條
偽造、變造私文書，足以生損害於公眾或他人者，處五年以下有期徒刑。
刑法第二百十二條
偽造、變造護照、旅券、免許證、特許證及關於品行、能力、服務或其他相類之證書
、介紹書，足以生損害於公眾或他人者，處一年以下有期徒刑、拘役或三百元以下罰
金。
刑法第二百十六條
行使第二百十條至第二百十五條之文書者，依偽造、變造文書或登載不實事項或使登
載不實事項之規定處斷。
附表一（各類所得扣繳暨免扣繳憑單）
┌──┬───┬─────┬────┬──┬─────┬─────┬──┐
│編號│所得人│給付總額  │扣繳稅額│年度│申報單位即│扣繳義務人│對保│
│    │姓  名│（新台幣）│        │    │公司行號  │即負責人  │時間│
├──┼───┼─────┼────┼──┼─────┼─────┼──┤
│一  │丙○○│628,000元 │31,400元│86  │匠曜營造有│庚○○    │八十│
│    │      │          │        │    │限公司    │          │七年│
│    │      │          │        │    │          │          │八月│
│    │      │          │        │    │          │          │三十│
│    │      │          │        │    │          │          │一日│
├──┼───┼─────┼────┼──┼─────┼─────┼──┤
│二  │丁○○│615,300元 │36,918元│86  │忠記紡織股│乙○○    │八十│
│    │      │          │        │    │份有限公司│          │七年│
│    │      │          │        │    │          │          │八月│
│    │      ││        │    │          │          │二十│
│    │      │          │        │    │          │          │八日│
└──┴───┴─────┴────┴──┴─────┴─────┴──┘
 附表二（員工在職證明書）
┌──┬───┬──────────┬───┬────┬────────┐
│編號│姓  名│服務單位（公司行號）│負責人│所任職位│證  明  日  期  │
├──┼───┼──────────┼───┼────┼────────┤
│一  │丙○○│匠曜營造有限公司    │庚○○│主任    │八十七年八月十七│
│    │      │                    │      │        │日              │
├──┼───┼──────────┼───┼────┼────────┤
│二  │丁○○│忠記紡織股份有限公司│乙○○│生產部經│八十七年八月二十│
│    │      │                    │      │理      │一日            │
└──┴───┴──────────┴───┴────┴────────┘


司法院資訊處製作；財團法人民間司法改革基金會備份。
